臺灣臺中地方法院刑事判決
111年度易字第523號
公  訴  人  臺灣臺中地方檢察署檢察官
被      告  何逢成


選任辯護人  陳健律師
上列被告因竊盜案件，經檢察官提起公訴（111年度偵字第5248
號、111年度偵字第10572號），本院判決如下：
    主    文
何逢成犯竊盜罪，累犯，處有期徒刑拾月。未扣案如附表所示之
物均沒收，於全部或一部不能沒收或不宜執行沒收時，追徵其價
額。又犯侵入住宅竊盜罪，累犯，處有期徒刑拾月。應執行有期
徒刑壹年伍月。
    犯罪事實
一、何逢成與張媛淇、張媛淇之母林榮嬌為鄰居關係，何逢成於
    民國111年1月17日下午1時53分許，經林榮嬌同意後進入其
    位於臺中市○○區○○○道0段000巷00號之住家，嗣於同日下午2
    時14分許，何逢成趁林榮嬌外出、屋內僅有居家照服員潘心
    瑜在照顧張媛淇無意識能力且臥床無法行動之父親張燈城之
    際，竟意圖為自己不法之所有，基於竊盜之犯意，對潘心瑜
    佯稱腹痛欲借用廁所，即逕行進入張媛淇位於2樓之房間，
    徒手竊取房間櫃內如附表所示之物，得手後將之藏放於腹部
    並以外衣遮掩，旋即下樓於同日下午2時27分許離去。
二、何逢成另於111年1月19日上午9時4分許，趁林榮嬌外出施打
    疫苗之際，意圖為自己不法之所有，基於侵入住宅竊盜之犯
    意，徒手拉開上址1樓鐵捲門後進入該宅，先於1樓將林榮嬌
    所有之觀音神像1尊、皮夾1個、首飾等財物裝入袋內，復前
    往2樓張媛淇房間徒手竊取張媛淇所有之集郵冊2本，得手後
    於同日上午9時30分許離去之際，適林榮嬌返回家中，見及
    何逢成所為，遂要求何逢成將上開物品留下，何逢成即將所
    竊得之財物放下後，逕行離開。嗣經張媛淇察覺有異，調閱
    監視器畫面並清點財物後訴警偵辦，循線查悉上情。
三、案經張媛淇訴由臺中市政府警察局第六分局報告臺灣臺中地
    方檢察署檢察官偵查起訴。
    理    由
一、證據能力：
  ㈠按被告以外之人於審判外之言詞或書面陳述，除法律有規定
    者外，不得作為證據，為刑事訴訟法第159條第1項所明定。
    告訴人張媛淇及證人林榮嬌、潘心瑜於警詢中之陳述，既經
    辯護人爭執證據能力，依前揭規定，自不得作為本案犯罪事
    實認定之證據。
  ㈡本判決認定事實所引用之非供述證據，與本案均有關連性，
    亦無證據證明係實施刑事訴訟程序之公務員以不法方式所取
    得，依刑事訴訟法第158條之4反面解釋，當有證據能力；本
    院亦已於審理時依法踐行調查證據程序，自得為本院判斷之
    依據。
二、認定犯罪事實所憑證據及理由：
　　訊據被告何逢成矢口否認有竊盜及加重竊盜之犯行，辯稱：
    111年1月17日有去告訴人家上廁所，因為把1樓廁所弄髒才
    去2樓；另外同年1月19日有去告訴人家，因為林榮嬌約伊去
    打疫苗，結果林榮嬌提早去打疫苗，伊到她家有去上廁所，
    但沒有偷竊等語；辯護人辯護意旨略以：本案並無人親眼見
    到被告行竊，且證人張媛淇、潘心瑜及林榮嬌之證述，亦不
    足以證明被告有竊盜之事實，現場亦無被告行竊之跡證，自
    無從認定被告有罪；又檢察官未提出證據證明被告有竊取起
    訴書所載物品，且依上開證人之證述，亦無從證明被告竊取
    之具體項目，無法使人達到有罪之確信，固然被告行為有違
    常情，亦不足據為被告不利之認定等語。惟查：
  ㈠犯罪事實一部分：
　⒈被告於111年1月17日下午1時53分許，經告訴人母親林榮嬌同
    意，進入其位於臺中市○○區○○○道0段000巷00號之住家，且
    於同日下午2時14分許，於林榮嬌外出、屋內僅有居家照服
    員潘心瑜在照顧無意識能力且臥床無法行動之張燈城時，逕
    行前往上址2樓等情，業經被告供明在卷【見110年度偵字第
    5248號卷（下稱第5248號偵卷）第16頁、第160頁、本院卷
    第26頁、第97頁】，核與證人潘心瑜之證述相符（見本院卷
    第211至213頁），並有本院勘驗筆錄及監視器錄影畫面截圖
    在卷可稽（見本院卷第135至140頁、第247至273頁），此部
    分之事實，首堪認定。
　⒉經本院勘驗現場監視器影像及截圖所示：被告在進入屋內後
    ，曾站在客廳電視機前，拉起外衣整理褲子，再將外衣拉下
    ，斯時被告之腹部平坦，未見有何隆起之情；惟被告自屋內
    走出至客廳時，其外衣腹部位置異常凸出，且將雙手背於背
    部，不斷整理背後衣褲，嗣被告於客廳稍坐片刻後，即起身
    離去，而依被告離去時之影像可見腹部凸出隆起部位呈現方
    形塊狀，甚且側身影像呈直線切面及方角凸出形狀，有本院
    勘驗筆錄及影像截圖在卷可稽（見本院卷第135至139頁、第
    247至273頁、第5248號偵卷第61頁、第63頁），經比對被告
    出入告訴人住處前後之身形差異，被告進入屋內時腹部平坦
    ，惟自2樓下樓後腹部衣物卻呈現方形塊狀物之凸出隆起，
    與伊進入屋內時有明顯的區別，足認被告離去告訴人住處前
    確將若干物品放入上衣貼身藏放，意圖藉上衣掩飾物品去向
    所在及內容，上衣始會呈現異常凸出隆起之方形塊狀形狀。
　⒊再者，證人潘心瑜證稱：被告說肚子痛要借廁所，當時其在
    幫阿伯（即張燈城）擦身體，後來要去換水，就在廁所外面
    叫被告，他沒有回應，其推開廁所門，發現裡面沒有人，而
    且也沒有拉肚子的異味，後來被告就從樓上走下來，其問被
    告為何會從樓上走下來，被告說因為1樓的馬桶阻塞，因為
    其不清楚1樓馬桶有無阻塞，換了水後就順勢就把馬桶水沖
    了一下，但沒有阻塞，主要是沒有異味，馬桶或馬桶座也沒
    有髒污穢物等語（見本院卷第211至216頁），可見1樓馬桶
    並無髒污、故障等不堪使用之情況，被告並無上2樓使用廁
    所之必要；依證人潘心瑜之證述與前揭被告由2樓下樓後外
    衣所顯現異常凸出隆起之方形塊狀物等情綜合判斷，被告應
    係利用證人潘心瑜忙於照護張燈城，家中別無他人之際，趁
    機前往該址2樓竊取告訴人之財物等情，至為甚明。
　⒋就被告何以自2樓下樓之緣由，被告先於警詢中辯稱伊在一樓
    大（便）（弄）的很髒，還要再大（便）所以才會去二樓；
    伊下樓就清洗了，所以證人潘心瑜沒有看到（見第5248號偵
    卷第18至19頁），復於本院準備程序改稱：伊到告訴人家上
    廁所，因為一樓上得比較髒，就去二樓上，下樓碰到外傭，
    林榮嬌也回來，伊就回家換褲子云云（見本院卷第97頁），
    然證人潘心瑜係因在1樓廁所未發現被告，始見被告自2樓下
    樓，且1樓廁所及馬桶自始至終未見有髒污故障情事，而被
    告亦係於證人林榮嬌返家之前，即已離開上址，除據證人潘
    心瑜證述明確在卷，亦有上開勘驗筆錄附卷可參，足證被告
    所辯，並非實在，不足採憑；況且被告若果係腹痛難耐，不
    及返回距告訴人住處僅190公尺之自家所在（見本院卷第277
    頁Google路線規劃圖），必須在告訴人住處即時上廁所，則
    豈有在1樓上完廁所後未留絲毫氣味或痕跡之理；甚且既腹
    瀉不止，豈容被告從容打掃完1樓廁所讓潘心瑜無從察覺使
    用痕跡，如此被告有何再上2樓使用廁所必要，由此可見，
    被告所辯皆係臨訟杜撰之詞，不足為信。
　⒌綜上，被告利用告訴人及證人林榮嬌均不在家，且證人潘心
    瑜忙於照顧張燈城之際，佯稱腹痛，而進入屋內2樓竊取附
    表所示之財物等情，實堪以認定。
  ㈡犯罪事實二部分：　　
  ⒈被告另於111年1月19日上午9時4分許前往告訴人住處，徒手
    拉開上址1樓鐵捲門後進入該宅，見屋內僅有張燈城一人，
    即向屋內走去，於屋內拿取1袋物品欲離去時，適證人林榮
    嬌返家，被告即將該袋物品留下，逕行離開乙節，為被告所
    是認（第5248號偵卷第16至17頁、第161頁、本院卷232頁）
    ，核與證人林榮嬌之證述相符（見本院卷第218至22226頁）
    ，此部分之事實，先堪以認定。
  ⒉證人林榮嬌證稱：其返家時，在客廳剛好看見被告從樓上拿
    一袋很大袋的東西下來，那時候客廳地上已經一袋的東西，
    其向被告說朋友不是這樣做的，這樣做對嗎？從今以後不要
    來我們家，並叫被告東西留下，出去就好；因為是鄰居，不
    想趕盡殺絕，所以沒有報警；其有清點袋子內的東西，因為
    東西要放回原位，一樓的有水沉香的觀音，還有皮夾、首飾
    等物（見本院卷第220至223頁），而被告亦坦認其有於屋內
    廁所旁提出1袋物品，足認被告當日確有於告訴人住宅內竊
    取物品，並已置於己力支配之下，僅係為證人林榮嬌察覺，
    始未及攜出等情甚明。
　⒊此外，證人張媛淇證稱：111年1月19日下午6時許，其透過手
    機發現住處之監視器被移動位置，就把時間往前滑動查看，
    發現被告進來家裡；因為後來監視器沒有畫面，且時間中斷
    ，一直到母親林榮嬌把插頭插上去之後，監視器才開始正常
    運作；且監視器在剛開始啟動及關掉的時候，會有一個作用
    時間是來不及寫入記錄的，所以沒有記錄到誰把監視器插頭
    拔掉或插回去，但是監視器斷電前的最後一個畫面就是被告
    ；又監視器拍攝不到插座，因為插座是在往字畫方向的旁邊
    牆面，走近牆面會有一個死角拍攝不到等語（見本院卷第20
    1至203頁、第207至208頁），而依本院勘驗筆錄所示，在被
    告進入告訴人住處後，確實曾走向於張燈城躺臥之病床旁（
    即監視器插座所在方向，見第5248號偵卷第90頁下圖），且
    影像旋即中斷錄影乙節，有本院勘驗筆錄、影像截圖、監視
    器裝設位置及插頭位置之照片在卷可查（見本院卷第140頁
    、第5248號偵卷第67頁），而當時僅有被告與無意識能力且
    臥床無法行動之張燈城在告訴人家中，監視器影像竟遽然斷
    電無法錄影，衡情應無可能係由張燈城起身拔除插頭斷電，
    故證人張媛淇證稱當日監視器插頭係遭被告拔除乙節，堪可
    採信，益徵被告係恐自己行竊之事跡敗露，始為前開拔除監
    視器插頭之舉。
　⒋綜前所述，被告未得告訴人同意，擅自進入告訴人住處，且
    明知屋內僅有一無意識能力且臥床無法行動之張燈城，竟於
    拔除屋內監視器插頭後，搜刮屋內財物，然於行竊完畢欲離
    去之際遭證人林榮嬌撞見，始未及將竊得財物攜出乙節，實
    堪以認定。
　⒌被告雖辯稱：是證人林榮嬌叫其把東西提出來選一選，但其
    因打疫苗來不及，就趕快走了等語（見本院卷第232頁），
    嗣改稱：伊當日有到一樓廁所尿尿，上完廁所，剛好林榮嬌
    回來，問伊要不要看古董，說有二袋古董放在廁所和樓梯旁
    ，是伊拿出來給她，但因為打疫苗時間到了，就去打針；伊
    在房屋裏面大約5至10分鐘云云（見第5248號偵卷第161頁、
    聲羈卷第19頁），復又辯稱：當天去證人林榮嬌家中時，只
    有她植物人的先生，伊就去廁所找她、叫她，以為她在後面
    廚房，然後就出來，她就回來了云云（見本院卷第26頁），
    是由被告對於自己當日行徑、有無拿取物品、拿取物品之原
    因，供詞反覆不一，已難採憑；且既告訴人家中除無意識能
    力且無法行動之張燈城外，別無他人，被告竟在其中滯留5
    至10分鐘之久，僅為上廁所，其所述亦顯不符常情，不足採
    信。
　⒍至辯護人稱刑案現場勘察報告並未採得被告指紋，不能僅憑
    告訴人之說詞即為被告不利之認定等語。然查，依勘察報告
    所載，在案發現場之鐵捲門、鋁門及房內抽屜集郵冊，均未
    發現可供比對之指掌紋、生物跡證、鞋印或其他跡證，有臺
    中市政府警察局第六分局刑案現場勘察報告在卷可參（見52
    48號偵第85至99頁），故在上開地點及物品上，除未採得被
    告之指掌紋，也未採得其他人之指掌紋，此應係指掌紋之留
    存及保存方式受限於物品材質及環境因素，致無法採得可供
    比對之任何指掌紋；惟被告係自行拉開鐵捲門、開啟鋁門後
    進入屋內，除據被告自承在卷外，亦有勘驗筆錄附卷可查，
    可見未在鐵捲門與鋁門上發現供可比對之指掌紋，並不足推
    翻被告於當日有進入告訴人家中之事實，自不能以未採得任
    何指掌紋可供比對，即遽為被告有利之認定。
  ㈢綜上，本案事證明確，被告及辯護人所辯，均無足採，被告
    前開2次竊盜犯行，均堪認定，應依法論科。　　　
三、論罪科刑：
　㈠核被告就犯罪事實一所為，係犯刑法第320條第1項之竊盜罪
    ；就犯罪事實二所為，係犯刑法第321條第1項第1款之侵入
    住宅竊盜罪。公訴意旨認被告就犯罪事實一部分，係涉犯刑
    法第321條第1項第1款之加重竊盜罪嫌，惟按竊盜因侵入而
    加重其刑者，以其於侵害財產監督權外，兼妨害家宅之安寧
    而設，必須於未經侵入以前，即有竊盜之意思，從而以侵入
    為其竊盜手段者，始能成立。若事前經他人允許住宿宅內，
    臨時見財起意，竊物而出，其於他人家宅之安寧並無妨害，
    即不能謂之侵入。如住宿之處與行竊處所縱非一處，苟係在
    整個的財產監督權下，由同一住宅內之甲室以至乙室行竊者
    ，亦不能論為侵入（最高法院69年度台上字第1871號判決意
    旨參照）。查，被告係得證人林榮嬌同意進入其住處，再趁
    隙至2樓竊取財物，非自外入侵，揆諸前揭說明，自不合於
    刑法第321條第1項第1款侵入住宅竊盜之加重條件。公訴意
    旨認被告係犯刑法第321條第1項第1款之侵入住宅加重竊盜
    罪嫌，容有誤會，惟其社會基本事實同一，且經本院當庭諭
    知刑法第320條第1項之罪名，已保障被告及辯護人訴訟上防
    禦權之行使，本院自得依法變更起訴法條並予以審理。另按
    刑法上竊盜既遂與未遂之區別，應以所竊之物已否移入自己
    實力支配之下為標準，若行為人已將竊取之他人財物移歸己
    力支配之下，即屬竊盜既遂，至其後因被發覺致未能將財物
    攜離行竊現場，對其竊盜既遂之行為，並無影響（最高法院
    89年度台上字第5389號刑事判決意旨參照）。基此，被告就
    犯罪事實二所為，已將財物置於己力支配之下，乃因遭證人
    林榮嬌撞見，始未能將竊得之財物攜離行竊現場，揆諸上開
    裁判意旨，應屬既遂，是公訴意旨認被告就犯罪事實二所為
    為未遂，亦有未合，惟既遂與未遂，僅係犯罪之態樣不同，
    不生變更起訴法條之問題，併此敘明。
　㈡被告前開2次犯行，犯意各別、行為互殊，應予分論併罰。
　㈢被告前於105年間，因竊盜案，經本院以106年度易字第353號
    判決判處有期徒刑3月確定，於106年9月12日易科罰金執行
    完畢等情，有臺灣高等法院被告前案紀錄表在卷可參（見本
    院卷第17頁），有被告刑案資料查註紀錄表及檢察官提出之
    確定判決附卷可參，復有臺灣高等法院被告前案紀錄表在卷
    可佐，並經公訴檢察官於本院審理程序據以主張構成累犯之
    事實（見本院卷第235頁），是被告於受徒刑執行完畢，5年
    以內故意再犯本件有期徒刑以上之罪，為累犯。本院審酌被
    告所犯前案即為竊盜犯行，於前案執行完畢後，猶未生警惕
    ，故意再為本案竊盜犯行，二者犯罪類型相同，足見前案之
    徒刑執行成效不彰，被告對刑罰之反應力顯然薄弱，衡酌被
    告於本案之犯罪情節及所侵害之法益，並無應量處最低法定
    刑，否則有違罪刑相當原則，暨有因無法適用刑法第59條酌
    量減輕其刑之規定，致其人身自由遭受過苛侵害之情形，自
    無司法院大法官會議釋字第775號解釋之適用，爰依刑法第4
    7條第1項規定，就被告所犯2罪，均依法加重其刑。
　㈣爰以行為人之責任為基礎，審酌被告不循正途獲取財物，為
    滿足一己貪念，恣意竊取他人財物，顯然欠缺尊重他人財產
    權觀念，且犯後飾詞卸責，難認有何悔悟之心，又迄今未與
    告訴人和解，賠償告訴人所受損害；復考量被告犯罪之目的
    、動機、手段及被害人所受損害，暨被告之教育程度及家庭
    經濟狀況（見本院卷第234頁）等一切情狀，分別量處如主
    文所示之刑，暨定其應執行之刑如主文所示。
四、沒收：
  ㈠按犯罪所得，屬於犯罪行為人者，沒收之。但有特別規定者
    ，依其規定；前二項之沒收，於全部或一部不能沒收或不宜
    執行沒收時，追徵其價額。刑法第38條之1第1項、第3項分
    別定有明文。另按事實審法院就有無犯罪所得、所得數額等
    ，攸關犯罪所得沒收、追徵之認定，倘與犯罪構成要件事實
    之認定無涉，即不適用嚴格證明法則，祇須綜合卷證資料，
    依自由證明程序，釋明其合理之依據予以認定即足（最高法
    院108年度台上字第1518號判決參照）。查，告訴人於本院
    審理時證稱：遭竊之日本龍銀是外婆留給其，袁大頭幣1個
    ，紀念金幣至少40個，都是父親特別的紀念幣，古鈔是民國
    初年的舊幣鈔票，大約20幾張，冰種玉鐲1只、埃及戒指1個
    ，連號百元鈔票250張，50元鈔票50張等語（見本院卷第204
    頁、第208頁），並提出相關之照片為證（見111年度偵字第
    10572號卷第45頁、第5247號偵卷第71至77頁），觀諸告訴
    人能具體描述失竊物品之種類、數量及取得之緣由，且於辯
    護人提出質疑時，亦能立即說明回覆（見本院卷第205頁）
    ，而依告訴人所述遭竊物品大小及數量，亦確可藏放於被告
    衣物之內，足見告訴人並無誇大遭竊財物之情，應認上開證
    據已足證明告訴人遭竊之財物內容。而前開犯罪所得，均未
    據扣案，亦未合法發還告訴人，爰依前揭規定宣告沒收，於
    全部或一部不能沒收或不宜執行沒收時，追徵其價額。至扣
    案之龍銀2枚，並非本案遭竊之日本龍銀，亦據告訴人證述
    在卷（見本院卷第205頁），自無從對之宣告沒收，附此敘
    明。
  ㈡另就犯罪事實二部分，證人林榮嬌證稱當日已叫被告將所竊
    得之物品留下，故此部分被告既已將竊得物品留在現場，堪
    認其已將犯罪所得返還予被害人，爰依刑法第38條之1第5項
    之規定，不予宣告沒收及追徵。
據上論斷，應依刑事訴訟法第299條第1項前段、第300條，刑法
第320條第1項、第321條第1項第1款、第47條第1項、第38條之1
第1項前段、第3項、第51條第5款，刑法施行法第1條之1第1項，
判決如主文。
本案經檢察官王靖夫提起公訴，檢察官張添興到庭執行職務。
中　　華　　民　　國　　111 　年　　9 　　月　　29　　日
                  刑事第二十庭  法  官  江文玉
以上正本證明與原本無異。
如不服本判決應於收受判決後20日內向本院提出上訴書狀，並應
敘述具體理由；其未敘述上訴理由者，應於上訴期間屆滿後20日
內向本院補提理由書（均須按他造當事人之人數附繕本）「切勿
逕送上級法院」。
告訴人或被害人如不服判決，應備理由具狀向檢察官請求上訴，
上訴期間之計算，以檢察官收受判決正本之日起算。
                                書記官  黃珮華
中　　華　　民　　國　　111 　年　　9 　　月　　29　　日
附錄論罪科刑法條
中華民國刑法第320條
意圖為自己或第三人不法之所有，而竊取他人之動產者，為竊盜
罪，處5年以下有期徒刑、拘役或50萬元以下罰金。
意圖為自己或第三人不法之利益，而竊佔他人之不動產者，依前
項之規定處斷。
前二項之未遂犯罰之。
中華民國刑法第321條
犯前條第1項、第2項之罪而有下列情形之一者，處6月以上5年以
下有期徒刑，得併科50萬元以下罰金：
一、侵入住宅或有人居住之建築物、船艦或隱匿其內而犯之。
二、毀越門窗、牆垣或其他安全設備而犯之。
三、攜帶兇器而犯之。
四、結夥三人以上而犯之。
五、乘火災、水災或其他災害之際而犯之。
六、在車站、港埠、航空站或其他供水、陸、空公眾運輸之舟、
    車、航空機內而犯之。
前項之未遂犯罰之。
【附表】
編號 物品名稱及數量 1 日本龍銀2枚 2 袁大頭幣1枚 3 紀念金幣40枚 4 古鈔20張 5 冰種玉鐲1個 6 埃及戒指1個 7 100元鈔票250張 8 50元鈔票50張